【裁判字號】    94,上易,2015
【裁判日期】    950301
【裁判案由】    違反電子遊戲場業管理條例
【裁判全文】
臺灣高等法院刑事判決                94年度上易字第2015號
上  訴  人  臺灣臺北地方法院檢察署檢察官
被      告  甲○○
上列上訴人，因被告違反電子遊戲場業管理條例案件，不服臺灣
臺北地方法院94年度易字第1051號，中華民國94年10月19日第一
審判決（起訴案號：臺灣臺北地方法院檢察署94年度偵字第8193
號），提起上訴，本院判決如下：
    主  文
上訴駁回。
    理  由
一、本件公訴意旨略以：被告甲○○係明知經營電子遊戲場業，
    須依電子遊戲場業管理條例相關規定辦理營利事業登記，竟
    受雇於有犯意聯絡之同案被告乙○○（另由原審94年度易字
    第3號案件審結），自民國93年8月某日起，未經向主管機關
    臺北市政府申請許可，即在臺北市○○區○○街134-2號「
    大立電遊樂園」、同街134-3號1樓「日月光遊樂園」內，擺
    設電子遊戲機具任天堂二台，供不特定人投入硬幣把玩以營
    利，嗣於94年4月29日19時許，在上址，為警偕同臺北市政
    府稽查人員當場查獲，並扣得上開機台IC板二片。因認被告
    甲○○上開行為，係違反電子遊戲場業管理條例第15條之規
    定，而涉有電子遊戲場業管理條例第22條之罪嫌。
二、公訴意旨認被告甲○○上開行為涉有電子遊戲場業管理條例
    第22條之犯行，無非係以：前揭犯罪事實，業據同案被告乙
    ○○供述在卷，復經證人王宏偉證述在卷，且有臺北市商業
    管理處商業稽查紀錄表影本乙紙、臺北市政府警察局萬華分
    局臨檢紀錄表乙份、現場照片影本共19張、「大立電遊樂園
    」之臺北市政府營利事業登記證影本乙紙、「日月光遊樂園
    」之臺北市政府營利事業登記證影本乙紙及房屋租賃契約書
    影本乙份在卷可稽，並有扣案之IC板二片可資佐證為其主要
    論據。訊據被告甲○○固不否認於前揭時地為警查獲之事實
    ，然堅詞否認有何公訴意旨所稱之違反電子遊戲場業管理條
    例犯行，辯稱：其不知扣案IC板之機臺係屬電子遊戲場業管
    理條例所規範之電子遊戲機等語。
三、經查：證人即經濟部商業司第三科之張儒臣於原審94年10月
    5日審理中證稱：「（問：在九十三年八月間以電視螢幕加
    裝主機板，進行家用任天堂遊戲，並附以計時設備供不特定
    人投幣娛樂使用，此一機具其玩法內容是否為電子遊戲機？
    ）一般來說，之前我們針對PS2加框的部分，是可以登記在
    遊樂園使用，登記項目為遊樂園業，代碼是J701020的，在
    九十四年六月之前，如果PS2加裝螢幕，我們不認定為電子
    遊戲機，如果主機板只是作計時器用，我們不認為它是電子
    遊戲機，但是可以在遊樂園使用，如果主機板可以做切換遊
    戲的內容，而且遊戲是屬於我們規範的電子遊戲，我們就認
    定為電子遊戲機。」、「（問：就單一主機板，不含電視遊
    樂器之外觀形狀，加裝電視外殼，對於電子遊戲機的認定是
    否有影響？）如果是單純的PS2本身的主機板的話，我們認
    定為遊樂園可以使用的機器。」等語，參諸卷附經濟部94年
    9月5日經商字第09402130420號函所檢附之會議紀錄內容，
    足見商家若以非營利、原供家庭或個人使用之電視遊樂器加
    裝或改裝大型電視及控制按鈕擺設供遊戲娛樂，於94年6月
    前因認非屬電子遊戲機而無電子遊戲場業管理條例之適用。
    而扣案之任天堂電視遊樂器主機板二片，係於94年4月29日
    19時許在前開「日月光遊樂園」內所查扣之事實，業經被告
    甲○○供明在卷，復經證人即臺北市商業管理處人員鄭三龍
    證述在卷，並有臺北市商業管理處94年4月29日商業稽查紀
    錄表及臺北市政府警察局萬華分局94年4月29日19時派出所
    臨檢紀錄表各一份在卷可稽；又扣案IC板所裝置之機臺，係
    將原供家庭或個人使用之電視遊樂器加裝大型電視及控制按
    鈕乙情，亦經證人乙○○於原審審理中證述在卷，並有查獲
    現場之照片可資參照。至證人鄭三龍於原審94年10月5日雖
    證稱：「... 我認定的理由是我發現有一個主機板，因為一
    般電視外殼的遊戲機都是用光碟或是PS2，本件因為我發現
    一個主機板，所以我認為是一個電子遊戲機在使用。」、「
    ... PS2或是光碟加裝電視外殼在查緝時，並沒有規範它是
    電子遊戲機，因為經濟部當時沒有做出函示，所以我們在稽
    查時，用機器設備來認定，如果任天堂加裝主機板來設定遊
    戲，我們就會認為是遊戲機，但是如果加裝計時器，因為和
    設定遊戲無關，所以不能算是電子遊戲機。」等語；然原審
    於94年10月5日審理中當庭測試上開IC板用途之結果：該IC
    板裝入證人王宏偉所提供的機具內加以操作，並設定該IC板
    之計時器為一分鐘，遊戲畫面於一分鐘後停止，將遊戲卡匣
    抽出後再行操作，畫面無法顯示任何遊戲內容，此有該次審
    理筆錄在卷可參；觀諸證人鄭三龍於同日審理中自承查緝時
    並未看到遊戲內容，也不知道玩法，且事後亦未將IC板加以
    測試其內容等語，參以證人張儒臣於同日審理中亦證稱：「
    （問：經濟部裡面有無相關設備或機構可以鑑定主機板？）
    一般來說，我們都是直接用看的，看上面有無貼證，如果有
    貼證會貼在IC板有主程式的部分，這部分需要找廠商協助，
    我們經濟部沒有相關設備可以鑑定，如果沒有貼證的話，我
    們就回覆法院無法判定，本案二件主機板都沒有貼證，一般
    IC板都比本案扣案的還要大，一般電子遊戲機都是單機式，
    一機一種遊戲一個主機板。」等語，尚難認扣案之IC板與系
    爭機臺內遊戲之內容或設定有何關連，亦難認上開IC板所屬
    之機臺即屬電子遊戲場業管理條例所規定之電子遊戲機，自
    難以違反電子遊戲場業管理條例之罪名相繩。共犯乙○○即
    被告之雇主所涉臺灣台北地方法院檢察署94年度偵字第8193
    號案件，經併原審94年度易字第3號判決亦為相同之認定，
    此有該案判決在卷足。此外，復查其他積極證據足以證明
    被告甲○○確有上揭違反電子遊戲場業管理條例犯行，是屬
    不能證明被告犯罪，原審為被告無罪之諭知，核無違誤，公
    訴人上訴意旨以現場客人可資調查以及證人張儒臣證明云云
    ，而指摘原判不當，為無理由，應予駁回。
四、據上論斷，應依刑事訴訟法第368條，判決如主文。
本案經檢察官洪泰文到庭執行職務。
中    華    民    國    95    年    3     月    1     日
                       臺灣高等法院刑事第7庭
                           審判長法  官  陳  正  雄
                                 法  官  許  錦  印
                                 法  官  蔡  光  治
以上正本證明與原本無異。
不得上訴。
                                 書記官  陳  韋  杉
中    華    民    國    95    年    3     月    6     日


司法院資訊處製作；財團法人民間司法改革基金會備份。
